---
title: "Trabalho de Estatística Computacional - Distribuição de Gumbel"
author: "Heloiza de Oliveira Souza e Marcos Thiago Caetano Guarenghi"
date: "05/09/2022"
output:
  html_document:
    df_print: paged
  pdf_document: default
---

```{r setup, include=FALSE}
rm(list = ls())
knitr::opts_chunk$set(echo = TRUE)
library(evd)
library(optimx)
library(ucminf)
library(minqa)
```


# A distribuição do Gumbel

A distribuição de Gumbel, também conhecida como distribuição do valor extremo de tipo I, é comumente usada para modelarmos o maior ou o menor valor de uma amostra aleatória. Portanto, é uma distribuição útil para descrever eventos em que o resultado é determinado pelo comportamento da melhor, ou pior, observação na amostra.

O modelo é utilizada em confiabilidade, em que o tempo de falha de um sistema em série é determinado pelo mínimo de n tempos de falha dos componentes. Em análise climática, na modelagem de níveis hídricos relativos à enchentes, precipitação máxima em um ano e outros fenômenos naturais. A distribuição de Gumbell pode ser utilizada em diversas aplicações envolvendo séries temporais.

A família de distribuições do Valor Extremo também incluem a de tipo II, a distribuição de Frechet, e a de tipo III, a distribuição Weibull. Note que se uma variável X tiver distribuição Weibull, então log(x) terá distribuição Gumbel. Uma outra transformação possível é que a diferença entre duas variáveis Gumbel terá distribuição logística.

Comportamento da função densidade de probabilidade da distribuição Gumbel:

```{r, warning=FALSE}
plot(function(x) dgumbel(x, 2, 1), -15, 10, ylab='f(x)', col="blue")
plot(function(x) dgumbel(x, 0, 2), -15, 10, add=T, col=2)
plot(function(x) dgumbel(x, -2, 4), -15, 10, add=T, col=3)
legend(-15, 0.3, c("f(x, 2, 1)","f(x, 0, 2)","f(x, -2, 4)"), fill=c("blue", 2, 3))
title('Distribuicão Gumbel')
```


A função de densidade de probabilidade é dada por:

$$f(x) = {1 \over \beta} e^{{x- \mu \over \beta}- e^{x- \mu \over \beta}}, ~~~-\infty < x < \infty, ~~\beta > 0$$

Sua função de distribuição acumulada é dada por:

$$F(x) = 1 - e^{- e^{x-\mu \over \beta }}, ~~~-\infty < x < \infty, ~~\beta > 0$$

E sendo $X \sim Gumbel(\mu,\beta)$ temos que:

$$E(X) = \mu +\gamma\beta ~~~~~e~~~~~ Var(X) = {\pi^2\beta^2 \over 6},$$
em $\gamma$ é a constante de Euler–Mascheroni($\gamma \approx 0.5772$).

# Geração de Amostras

Utilizando o método da transformação inversa, construímos uma função para gerarmos valores aleatórios desse modelo.

$$F(x) = 1 - e^{- e^{x-\mu \over \beta }}$$ 
$$\Leftrightarrow  u = 1 - e^{- e^{F^{-1}(u)-\mu \over \beta }}$$ 
$$\Leftrightarrow  - e^{F^{-1}(u)-\mu \over \beta } = ln(1 - u)$$
$$\Leftrightarrow   {F^{-1}(u)-\mu \over \beta } = ln(-ln(1 - u))$$
$$\Leftrightarrow  F^{-1}(u) = \mu + \beta ln(-ln(1 - u))$$

```{r, warning=FALSE}
set.seed(2022)

tabela <- data.frame(N_amostra = NA, Vies = NA, EQM = NA, Variancia=NA, niv_Conf=NA, erro_I=NA,
                     Vies_beta=NA, EQM_beta=NA, Variancia_beta=NA, niv_Conf_beta=NA)
tabela[1:5,1] <- c(30,50,100,200,500)


r_gumbell <- function(n,mu,beta) {
  u=runif(n)
  x=mu + beta*log( -log(1-u) )
}

n <- 10000
mu <- 2
beta <- 0.5
x = r_gumbell(n=n, mu=mu, beta=beta)

x_ord <- sort(x)

hist(x, freq = F, ylim = c(0,1))
dens <- (1/beta)*exp((x_ord-mu)/beta-exp((x_ord-mu)/beta))
lines(x_ord, dens, col="red")

```

# Estimação dos Parâmetros

Para uma amostra de tamanho $n$ da distribuição Gumbell($\mu, \beta$), obtemos a função log-verossimilhança:

$$L(\mu, \beta) = \prod_{i=1}^n f(x_i) = \prod_{i=1}^n {1 \over \beta} e^{{x_i- \mu \over \beta}- e^{x_i- \mu \over \beta}} = ({1 \over \beta})^nexp(\sum_{i=1}^n{x_i-\mu \over \beta} -  \sum_{i=1}^nexp{x_i-\mu \over \beta}),$$
$$l(\mu, \beta)=log(L(\mu, \beta))= -nlog(\beta)+\sum_{i=1}^n{x_i-\mu \over \beta} - \sum_{i=1}^n exp({x_i-\mu \over \beta}),$$

```{r, warning=FALSE}
log_vero <- function(p0){
  mu <- p0[1]
  beta <- p0[2]
  n <- length(x)
  aux <- -n*log(beta) + sum((x-mu)/beta) - sum(exp((x-mu)/beta))
  return(-aux)
}

log_vero(c(1,1))

par <- c(2,0.5)
emv <- optimr(par,log_vero, method = "bobyqa", hessian = T)

emv$par[1]
emv$par[2]

```

# Estudo de Simulações dos Parâmetros
```{r, warning=FALSE}
n1=c(30,50,100,200,500)
resultado=array(NA, dim=c(5,100,2))

for(i in 1:5){
  for(j in 1:100){
    x=r_gumbell(n=n1[i], mu=2, beta=1)
    emv <- optimr(par = par,fn = log_vero, hessian = T, method = "bobyqa")
    resultado[i,j,1]=emv$par[1]
    resultado[i,j,2]=emv$par[2]
  }
}
```


## Viés, EQM e Variância dos Parâmetros
 i-ii-iii) $\mu$ 
 
```{r, warning=FALSE}

for (i in 1:5) {
  tabela[i,2]=mean(resultado[i,,1])-mu # vies
  tabela[i,4]=var(resultado[i,,1]) # variancia
  tabela[i,3]=sum((resultado[i,,1]-mean(resultado[i,,1]))^2)/n # eqm
}

```


 i-ii-iii) $\beta$ 

```{r,warning=FALSE}

for (i in 1:5) {
  tabela[i,7]=mean(resultado[i,,2])-mu # vies
  tabela[i,9]=var(resultado[i,,2]) # variancia
  tabela[i,8]=sum((resultado[i,,2]-mean(resultado[i,,2]))^2)/n # eqm
}

```


iv) a proporção de vezes que o intervalo de confiança assintótico cobre o verdadeiro valor dos parâmetros;

```{r,warning=FALSE}
n <- 30
m <- 1000
muIC <- matrix(NA, nrow=2, ncol=m)
betaIC <- matrix(NA, nrow=2, ncol=m)
mu <- 2
beta <- 0.5
cont_mu <- 0
cont_beta <- 0

for (i in 1:m) {
  x <- matrix(r_gumbell(n = n*m, mu = mu, beta = beta), nrow = m, ncol = n)
  # para maxmizar a funcao
  emv <- optimr(par = par, fn = log_vero, hessian = T, method = "bobyqa")
  # para gerar os intervalos de confianca dos parametros
  muIC[,i] <- emv$par[1]+1.96*c(-1,1)*sqrt(solve(emv$hessian)[1,1])
  betaIC[,i] <- emv$par[2]+1.96*c(-1,1)*sqrt(solve(emv$hessian)[2,2])
  # para fazer a contagem dos intervalos que contém o valor do parâmetro
  if(muIC[1,i]<2 && 2<muIC[2,i]) cont_mu = cont_mu +1
  if(betaIC[1,i]<0.5 && 0.5<betaIC[2,i]) cont_beta = cont_beta +1    
}

tabela[1,5] <- cont_mu/m
tabela[1,10] <- cont_beta/m


# tamanho amostral n=50
n <- 50
m <- 1000
muIC <- matrix(NA, nrow=2, ncol=m)
betaIC <- matrix(NA, nrow=2, ncol=m)
mu <- 2
beta <- 0.5
cont_mu <- 0
cont_beta <- 0

for (i in 1:m) {
  x <- matrix(r_gumbell(n = n*m, mu = mu, beta = beta), nrow = m, ncol = n)
  # para maxmizar a funcao
  emv <- optimr(par = par, fn = log_vero, hessian = T, method = "bobyqa")
  # para gerar os intervalos de confianca dos parametros
  muIC[,i] <- emv$par[1]+1.96*c(-1,1)*sqrt(solve(emv$hessian)[1,1])
  betaIC[,i] <- emv$par[2]+1.96*c(-1,1)*sqrt(solve(emv$hessian)[2,2])
  # para fazer a contagem dos intervalos que contém o valor do parâmetro
  if(muIC[1,i]<2 && 2<muIC[2,i]) cont_mu = cont_mu +1
  if(betaIC[1,i]<0.5 && 0.5<betaIC[2,i]) cont_beta = cont_beta +1    
}

tabela[2,5] <- cont_mu/m
tabela[2,10] <- cont_beta/m

# tamanho amostral n=100
n <- 100
m <- 1000
muIC <- matrix(NA, nrow=2, ncol=m)
betaIC <- matrix(NA, nrow=2, ncol=m)
mu <- 2
beta <- 0.5
cont_mu <- 0
cont_beta <- 0

for (i in 1:m) {
  x <- matrix(r_gumbell(n = n*m, mu = mu, beta = beta), nrow = m, ncol = n)
  # para maxmizar a funcao
  emv <- optimr(par = par, fn = log_vero, hessian = T, method = "bobyqa")
  # para gerar os intervalos de confianca dos parametros
  muIC[,i] <- emv$par[1]+1.96*c(-1,1)*sqrt(solve(emv$hessian)[1,1])
  betaIC[,i] <- emv$par[2]+1.96*c(-1,1)*sqrt(solve(emv$hessian)[2,2])
  # para fazer a contagem dos intervalos que contém o valor do parâmetro
  if(muIC[1,i]<2 && 2<muIC[2,i]) cont_mu = cont_mu +1
  if(betaIC[1,i]<0.5 && 0.5<betaIC[2,i]) cont_beta = cont_beta +1    
}

tabela[3,5] <- cont_mu/m
tabela[3,10] <- cont_beta/m

# tamanho amostral n=200
n <- 200
m <- 1000
muIC <- matrix(NA, nrow=2, ncol=m)
betaIC <- matrix(NA, nrow=2, ncol=m)
mu <- 2
beta <- 0.5
cont_mu <- 0
cont_beta <- 0

for (i in 1:m) {
  x <- matrix(r_gumbell(n = n*m, mu = mu, beta = beta), nrow = m, ncol = n)
  # para maxmizar a funcao
  emv <- optimr(par = par, fn = log_vero, hessian = T, method = "bobyqa")
  # para gerar os intervalos de confianca dos parametros
  muIC[,i] <- emv$par[1]+1.96*c(-1,1)*sqrt(solve(emv$hessian)[1,1])
  betaIC[,i] <- emv$par[2]+1.96*c(-1,1)*sqrt(solve(emv$hessian)[2,2])
  # para fazer a contagem dos intervalos que contém o valor do parâmetro
  if(muIC[1,i]<2 && 2<muIC[2,i]) cont_mu = cont_mu +1
  if(betaIC[1,i]<0.5 && 0.5<betaIC[2,i]) cont_beta = cont_beta +1    
}

tabela[4,5] <- cont_mu/m
tabela[4,10] <- cont_beta/m

# tamanho amostral n=500
n <- 500
m <- 1000
muIC <- matrix(NA, nrow=2, ncol=m)
betaIC <- matrix(NA, nrow=2, ncol=m)
mu <- 2
beta <- 0.5
cont_mu <- 0
cont_beta <- 0

for (i in 1:m) {
  x <- matrix(r_gumbell(n = n*m, mu = mu, beta = beta), nrow = m, ncol = n)
  # para maxmizar a funcao
  emv <- optimr(par = par, fn = log_vero, hessian = T, method = "bobyqa")
  # para gerar os intervalos de confianca dos parametros
  muIC[,i] <- emv$par[1]+1.96*c(-1,1)*sqrt(solve(emv$hessian)[1,1])
  betaIC[,i] <- emv$par[2]+1.96*c(-1,1)*sqrt(solve(emv$hessian)[2,2])
  # para fazer a contagem dos intervalos que contém o valor do parâmetro
  if(muIC[1,i]<2 && 2<muIC[2,i]) cont_mu = cont_mu +1
  if(betaIC[1,i]<0.5 && 0.5<betaIC[2,i]) cont_beta = cont_beta +1    
}

tabela[5,5] <- cont_mu/m
tabela[5,10] <- cont_beta/m
```


v) a proporção do erro tipo I de um teste de hipótese.

```{r, warning=FALSE}
# estimação do erro tipo I para mu=2

log_vero_H0 <- function(p0, x){
    mu <- 2
    beta <- p0[1]
    n <- length(x)
    aux <- -n*log(beta) + sum((x-mu)/beta) - sum(exp((x-mu)/beta))
    return(-aux)
  }
  
log_vero_H1 <- function(p0, x){
    mu <- p0[1]
    beta <- p0[2]
    n <- length(x)
    aux <- -n*log(beta) + sum((x-mu)/beta) - sum(exp((x-mu)/beta))
    return(-aux)
  }  
  
# tamanho de amostra n=30
set.seed(2022)
n <- 30
mu <- 2
beta <- 0.5
chute <- c(1,1)
rept <- 1000
teste <- numeric()
for(i in 1:rept){
  amostra <- r_gumbell(n, mu=mu, beta=beta)
  
  l0 = optimr(par = chute,fn = log_vero_H0, x=amostra, method = "ucminf")
  l1 = optimr(par = chute,fn = log_vero_H1, x=amostra,method = "ucminf")
  estat <- -2*(-l0$value - (-l1$value))
  teste[i]=ifelse(estat > 2.705543, 1, 0)
}
tabela[1,6] <- sum(teste)/rept

# tamanho de amostra n=50
set.seed(2022)
n <- 50
mu <- 2
beta <- 0.5
chute <- c(1,1)
rept <- 1000
teste <- numeric()
for(i in 1:rept){
  amostra <- r_gumbell(n, mu=mu, beta=beta)
  
  l0 = optimr(par = chute,fn = log_vero_H0, x=amostra, method = "ucminf")
  l1 = optimr(par = chute,fn = log_vero_H1, x=amostra,method = "ucminf")
  estat <- -2*(-l0$value - (-l1$value))
  teste[i]=ifelse(estat > 2.705543, 1, 0)
}
tabela[2,6] <- sum(teste)/rept

# tamanho de amostra n=100
set.seed(2022)
n <- 100
mu <- 2
beta <- 0.5
chute <- c(1,1)
rept <- 1000
teste <- numeric()
for(i in 1:rept){
  amostra <- r_gumbell(n, mu=mu, beta=beta)
  
  l0 = optimr(par = chute,fn = log_vero_H0, x=amostra, method = "ucminf")
  l1 = optimr(par = chute,fn = log_vero_H1, x=amostra,method = "ucminf")
  estat <- -2*(-l0$value - (-l1$value))
  teste[i]=ifelse(estat > 2.705543, 1, 0)
}
tabela[3,6] <- sum(teste)/rept

# tamanho de amostra n=200
set.seed(2022)
n <- 200
mu <- 2
beta <- 0.5
chute <- c(1,1)
rept <- 1000
teste <- numeric()
for(i in 1:rept){
  amostra <- r_gumbell(n, mu=mu, beta=beta)
  
  l0 = optimr(par = chute,fn = log_vero_H0, x=amostra, method = "ucminf")
  l1 = optimr(par = chute,fn = log_vero_H1, x=amostra,method = "ucminf")
  estat <- -2*(-l0$value - (-l1$value))
  teste[i]=ifelse(estat > 2.705543, 1, 0)
}
tabela[4,6] <- sum(teste)/rept

# tamanho de amostra n=500
set.seed(2022)
n <- 500
mu <- 2
beta <- 0.5
chute <- c(1,1)
rept <- 1000
teste <- numeric()
for(i in 1:rept){
  amostra <- r_gumbell(n, mu=mu, beta=beta)
  
  l0 = optimr(par = chute,fn = log_vero_H0, x=amostra, method = "ucminf")
  l1 = optimr(par = chute,fn = log_vero_H1, x=amostra,method = "ucminf")
  estat <- -2*(-l0$value - (-l1$value))
  teste[i]=ifelse(estat > 2.705543, 1, 0)
}
tabela[5,6] <- sum(teste)/rept

```


Projeção gráfica dos resultados obtidos

```{r, warning=FALSE}
tabela
par(c(2,1))
plot(x = tabela$N_amostra, y = tabela$Vies, col = "blue", type = "l")
plot(x = tabela$N_amostra, y = tabela$Vies_beta, col = "blue", type = "l")


# Gráfico EQM
plot(x = tabela$N_amostra, y = tabela$EQM, col = 2, type = "l",
     xlab = "Amostra", ylab = "Erro Quadrático Médio")
lines(x = tabela$N_amostra, y = tabela$EQM_beta, col = 4)
legend("topright", legend=c("EQM mu", "EQM beta"), col=c(2,4), bty="n", lty = 1)
title('Distribuicão Gumbel')

# Gráfico da VariÂncia
plot(x = tabela$N_amostra, y = tabela$Variancia, col = 6, type = "l",
     xlab = "Amostra", ylab = "Variância")
lines(x = tabela$N_amostra, y = tabela$Variancia_beta, col = 7)
legend("topright", legend=c("Var mu", "Var beta"), col=c(6,7), bty="n", lty = 1)
title('Distribuicão Gumbel')

```

